最　高　行　政　法　院　判　決
                                      100年度判字第974號
上  訴  人　元大證券股份有限公司
代　表　人　申鼎籛
訴訟代理人　蔡朝安　律師
被 上訴 人　財政部臺北市國稅局
代　表　人　陳金鑑
上列當事人間營利事業所得稅事件，上訴人對於中華民國99年5
月20日臺北高等行政法院98年度訴字第2206號判決，提起上訴，
本院判決如下：
　　主  文
上訴駁回。
上訴審訴訟費用由上訴人負擔。
　　理  由
一、本件被上訴人代表人自民國100年1月13日起變更為陳金鑑，
    業據其於100年2月10日提出行政院100年1月13日院授人力字
    第1000021671號令，具狀聲明承受訴訟，核無不合，應予准
    許，合先敘明。
二、上訴人（原名復華綜合證券股份有限公司）91年度營利事業
    所得稅結算申報，原列報利息收入新臺幣（下同）63,523,2
    50元、其他損失4,246,570元、「第58欄」負15,092,256元
    （本年度到期之認購權證利益）及停徵之證券、期貨交易損
    失476,687,060元，經被上訴人初查分別核定利息收入69,03
    3,161元、其他損失4,246,570元、「第58欄」42,867,270元
    （投資收益淨額）及停徵之證券、期貨交易損失885,107,84
    2元，應補稅額72,104,087元。上訴人不服，申請復查結果
    ，獲准追減利息收入4,915,126元、停徵之證券、期貨交易
    損失660,628元及追認其他損失5,693,383元、營業成本140,
    095元，其餘復查駁回。上訴人就(1)其他損失（即因羅斯福
    路辦公室退租所生之資產報廢損失）(2)認購權證自留額度權
    利金收入(3)認購權證避險交易損失(4)證券暨期貨交易免稅所
    得分攤交際費、職工福利等項仍表不服，循序提起行政訴訟
    ，經原審判決駁回，除(1)其他損失及(4)免稅所得分攤職工福
    利外，仍就其餘部分提起本件上訴。
三、上訴人起訴主張：
（一）上訴人91年度因羅斯福路辦公室退租所生之資產報廢損失
      7,747,124元，除被告已追認之5,693,383元外，其餘金額
      亦應列為當年度之其他損失：上訴人總公司羅斯福路辦公
      室與南海路辦公室於87年12月15日、87年12月31日及89年
      8月10日進行共同裝修工程（下稱「系爭3項裝修工程」）
      ，依營利事業所得稅查核準則（下稱查核準則）第95條第
      5款規定，其裝修費用因屬資本支出而應列入資產取得成
      本，上訴人按兩辦公室之坪數比率拆分決定取得成本、提
      列折舊，並計算羅斯福路辦公室截至91年之帳面餘額各為
      4,251,587元、1,237,665元及571,192元，共計6,060,444
      元，應全數列為91年度之其他損失。上訴人所列報91年度
      因退租所生資產報廢損失，其金額應以原列報之7,747,12
      4元為準，被告認定資產報廢損失僅有5,693,383元，與所
      得稅法第57條第2項、查核準則第95條第5款規定，顯有未
      合。況系爭3項裝修工程業經上訴人按其取得成本入帳並
      提列折舊費用，被上訴人亦未有異議，卻於本件資產報廢
      損失作出不同認定，有違行政程序法第8條規定。
（二）上訴人發行認購權證所得之權利金收入，應扣除發行時之
      自留額度計算之：權證發行人自留額度並非財政部86年12
      月11日台財稅第861922464號函釋所稱「發行時發行人所
      取得之發行價款」，故非上開函釋所稱之權利金收入，是
      上訴人發行認購權證所得之權利金收入，應扣除上訴人發
      行時之自留額度計算之。
（三）避險交易損失應認定為發行認購權證之營業成本：上訴人
      因履行發行認購權證所附之公法負擔而生之避險成本費用
      ，並無負稅能力，基於實質課稅精神，自應准於收入中扣
      除，訴願決定以避險所生之損失、費用，認屬證券交易損
      失，不得自應稅所得額中扣除，有違實質課稅精神，亦不
      符所得稅法第4條之1意旨。
（四）上訴人91年度列報之交際費33,628,424元，其中除已分攤
      至免稅部門之交際費369,080元外，其餘應得列為應稅部
      門之費用：交際費及職工福利費用逕按應、免稅部門分別
      計算可列支之限額，再將超過應稅業務部門可列支之交際
      費限額部分，移由免稅部門核認之作法，有違所得稅法第
      37條、查核準則第80條、第81條規定，換言之，被上訴人
      按應稅、免稅部門之營業收入，分別核算所得列支之交際
      費上限，而將應稅部門超限部分，移入免稅收入應分攤之
      費用，有違前開所得稅法與查核準則規定，而有違背租稅
      法律主義等情，求為判決撤銷訴願決定及原處分（含復查
      決定）不利上訴人部分。
四、被上訴人則以：
（一）其他損失部分：上訴人原承租臺北市○○○○段6號3樓、3
      樓之1及南海路1號4樓、4樓之1、4樓之2房屋作為辦公室
      使用，面積共883坪，租約至92年12月31日屆期，於91年5
      月24日就羅斯福路辦公室提前解約後，承租面積變更為45
      1坪。上訴人雖主張羅斯福路辦公室租約提前解約產生之
      系爭裝潢費用未攤銷餘額為6,060,444元（4,251,587元＋
      1,237,665元＋571,192元），應全數列為91年度之其他損
      失。惟依上訴人提示之87年12月15日裝修工程合約書、87
      年12月31日追加工程明細及89年8月10日工程合約書所載
      ，工程項目大部分均○○○區○○○○○路辦公室（3F）
      或南海路辦公室（4F），經被上訴人初查請上訴人就可明
      確區分者重新歸屬，無法明確區分者按兩辦公室坪數比率
      拆分，重新計算屬羅斯福路辦公室之裝修成本分別為10,1
      59,900元、3,774,383元及380,000元，則此部分裝潢費用
      未攤銷餘額應為4,006,703元（2,709,278元＋1,069,428
      元＋227,997元），其餘2,053,741元（6,060,444元－4,0
      06,703元）既屬南海路辦公室，截至91年底房屋租賃契約
      仍有效存續，上訴人主張91年度應追認系爭其他損失2,05
      3,741元，核不足採。
（二）認購權證損益部分：依臺灣證券交易所股份有限公司審查
      認購（售）權證上市作業程序（下稱審查作業程序）規定
      ，發行人發行認購權證需「全額銷售完成」始能向證券交
      易所公司申請上市買賣，上訴人自留額度既經完成發行銷
      售程序，實為銷售與上訴人，即上訴人認購自留。故對自
      留部分而言，上訴人之法律地位係屬「持有人」身分，與
      一般持有人之權利並無二致，自應認列與一般持有人相同
      之發行階段權利金，以符實質課稅並避免稅負規避。又系
      爭認購權證及標的股票交易，形式上及實質上均符合「證
      券交易」定義，自有所得稅法第4條之1之適用，亦無違反
      同法第24條第1項實質課稅原則，原處分並無違誤。
（三）停徵之證券、期貨交易所得部分：上訴人為一綜合證券商
      ，與一般投資公司之經營方式不同，其經紀、承銷、自營
      等各部門之組織架構及業務明確，各該部門因經營部門業
      務所發生之相關費用，自應個別歸屬於各該部門收支損益
      項下之營業費用認列，僅管理部分之損費因無法明確歸屬
      ，始可按其費用性質，分別依部門薪資、員工人數或辦公
      室使用面積等作為合理之分攤基礎。故依所得稅法第4條
      之1、第37條第1項及財政部83年11月23日台財稅第831620
      897號函釋等規定意旨，將應稅及免稅部門分別核算交際
      費限額後，再將超過應稅部門可列支之交際費限額部分，
      移由免稅部門核認，此係採對上訴人最有利之計算方式，
      是被上訴人以應稅勞務收入計算應稅交際費限額，並就申
      報超限金額轉列證券交易收入項下減除，與前揭規定尚無
      不合等語，資為抗辯，求為判決駁回上訴人之訴。
五、原審斟酌全辯論意旨及調查證據之結果，以：
（一）關於資產報廢之其他損失部分：上訴人提示之裝修工程合
      約書、追加工程明細及工程合約書所載，工程項目大部分
      均○○○區○○○○○路辦公室（3F）或南海路辦公室（
      4F），經被上訴人於復查階段請上訴人就可明確區分者重
      新歸屬，無法明確區分者按兩辦公室坪數比率拆分，重新
      計算屬羅斯福路辦公室之裝修成本分別為10,159,900元、
      3,774,383元及380,000元，則此部分裝潢費用未攤銷餘額
      應為4,006,703元（2,709,278元＋1,069,428元＋227,997
      元）既屬南海路辦公室，截至91年底房屋租賃契約仍有效
      存續，被上訴人否准自屬有據。又上訴人提示之上開資料
      ，雖非以前開工程細項報價之總金額為工程總價，惟其比
      例還在，僅係經議價後總價減少，故被上訴人就此採可明
      確區分者重新歸屬，無法明確區分者按兩辦公室坪數比率
      拆分，重新計算屬羅斯福路辦公室之裝修成本，應屬可採
      。另上訴人按其取得成本入帳並提列折舊費用，是全部成
      本，但南海路辦公室截至91年底房屋租賃契約仍有效存續
      ，被上訴人否准認列此部分其他損失2,053,741元，自屬
      有據，且無違行政程序法第8條之規定。
（二）營業收入（認購權證權利金收入及避險部位出售損益）部
      分：上訴人自留額度權利金收入之部分，因按審查作業程
      序規定，發行人發行認購權證需「全額銷售完成」始能向
      證券交易所股份有限公司申請上市買賣，上訴人自留額度
      既經完成發行銷售程序，實為銷售與上訴人，故上訴人之
      法律地位係屬「持有人」身分，與一般持有人之權利並無
      二致，自應認列與一般持有人相同之發行階段權利金，以
      符實質課稅並避免稅負規避；又上訴人自留額度之發行價
      款，實已轉換為「發行認購權證再買回」之權證資產，難
      謂無收入之產生。另避險交易損失部分，因避險而買賣標
      的股票所生之損失，依行為時所得稅法第4條之1規定，停
      止課徵證券交易所得稅，證券交易損失自亦不得從所得額
      中減除，並未違反收入成本費用配合原則；上訴人所為之
      避險交易表面觀之似有虧損，惟迄履約期間屆至亦非必然
      為虧損，且為避險交易亦為防止發行該認購權證者之證券
      商之經營風險，非全然對證券商為不利，故所得稅法第4
      條之1已明文規定證券交易所得停止課徵所得稅，證券交
      易損失亦不得自所得類中扣除，縱系爭避險損失可認為本
      件權利金收入之成本，亦因所得稅法第4條之1規定而不得
      自所得額中減除。
（三）證券交易免稅所得（分攤交際費、職工福利）部分：因上
      訴人係以有價證券買賣為專業之營利事業，其因業務所支
      付之交際費，應按其經營之免稅業務及應稅業務兩部分，
      分別計算可列支交際費限額（例如經紀、承銷、自營等各
      部門經營業務所支付之交際費，均屬可明確歸屬之費用，
      自應依交際對象歸屬於各業務部門項下之營業費用），再
      據以分攤交際費，方能正確計算其證券交易免稅所得，並
      避免免稅部門之相關成本費用歸由應稅部門吸收，致營利
      事業雙重獲益，造成侵蝕稅源及課稅不公平與不合理之現
      象；是原核定為正確計算免稅所得，依所得稅法第37條及
      查核準則第81條暨財政部83年11月23日台財稅第83162089
      7號函釋、85年8月9日台財稅第851914404號函釋，分別核
      算上訴人非屬免稅業務部分之交際費可列支之限額及出售
      有價證券免稅業務部分交際費可列支之限額，再將超過應
      稅業務部門可列支之交際費限額部分，移由免稅部門核認
      ，此係採對業者包括上訴人最有利之計算方式；再者，綜
      合證券商之經紀、承銷及自營等各部門經營業務所支付之
      職工福利費用，本應依其業務對象歸屬各業務部門項下之
      營業費用（屬可明確歸屬之費用，應個別歸屬認列），並
      分別依查核準則第81條規定標準限額列報。因倘如准由非
      所屬部門之管理部門列支，並依業務部門薪資、員工人數
      或辦公室使用面積等作為合理歸屬之分攤基礎，將造成自
      營部門免稅項目之相關成本費用歸由應稅項目吸收，綜合
      證券商將雙重獲益，不僅有失職工福利限額列支之立法原
      意，並造成侵蝕稅源及課稅不公平之不合理現象。是被上
      訴人以應稅業務收入計算應稅交際費及職工福利限額，並
      就申報超限金額轉列免稅部分之證券交易收入項下減除，
      核無不合等語，判決駁回上訴人在原審之訴。
六、本院查：
（一）有關資產報廢之其他損失及免稅所得分攤職工福利部分，
      經核上訴狀未表明對原判決不服，尚非本件上訴審理範圍
      ，合先敘明。
（二）有關認購權證自留額度權利金收入部分：
（１）按「會計基礎，凡屬公司組織者，應採用權責發生制．．
      ．。」「營利事業所得之計算，以其本年度收入總額減除
      各項成本費用、損失及稅捐後之純益額為所得額。」行為
      時所得稅法第22條第1項前段、第24條第1項定有明文。次
      按「認購（售）權證發行人於發行時所取得之發行價款，
      係屬權利金收入，依現行所得稅法第22條有關公司組織之
      會計基礎應採權責發生制之規定，應於發行期間內分期計
      算損益或於履約時認列損益。認購（售）權證發行人於發
      行後，因投資人行使權利而售出或購入標的股票產生之證
      券交易所得或損失，應於履約時認列損益，並依所得稅法
      第4條之1規定辦理。．．．。」亦經財政部86年12月11日
      台財稅第861922464號函釋在案，經核該函釋與上開母法
      並無相違而可於本件適用。再依臺灣證券交易所股份有限
      公司審查認購（售）權證上市作業程序第7點第1項規定：
      「發行公司應依下列規定辦理並檢送相關資料予本公司：
      （1）本公司出具同意其認購（售）權證發行計畫之文件
      後，發行人應將認購（售）權證銷售之公告報紙3份於公
      告後2日內檢送本公司，並於銷售完成且其上市契約經主
      管機關核准後，於預定之上市買賣日至少3個營業日前，
      檢送認購（售）權證持有人分散情形檢查表及持有人名冊
      ，向本公司辦理洽商預定上市買賣事宜，其預定上市買賣
      日並不得逾洽商日後10個營業日。」可知，發行人發行認
      購權證需「全額銷售完成」始能申請上市買賣。
（２）經查，本件上訴人發行系爭16檔認購權證時所取得之發行
      價款，依財政部上開86年12月11日台財稅第861922464號
      函釋意旨，性質上本屬應稅權利金收入，且按上述審查作
      業程序規定，發行人發行認購權證需「全額銷售完成」始
      能向臺灣證券交易所股份有限公司申請上市買賣，上訴人
      自留額度既經完成發行銷售程序，實為銷售與上訴人，自
      應認列與一般持有人相同之發行階段權利金。上訴人主張
      其無任何收入實現，系爭自留證券部分，非屬權利金收入
      ，應自原核定系爭權利金收入金額予以減列云云，業經原
      審論述不採之心證理由，經核並無不合。且系爭自留額度
      係由上訴人之自營部門認購自留；而自營部門之業務性質
      ，本係以自行承擔持有或買賣有價證券之風險為常態；又
      自留額度之會計分錄借方科目為發行認購權證「再買回」
      ，乃原審確定之事實，則原應有之收入已轉為權證再買回
      後之權證資產，是本件自留額度不能與上訴人於發行市場
      以發行人地位卻不全額發行有價證券之情形同視。上訴人
      發行之認購權證既經「全額銷售完成」，系爭自留額度仍
      應認屬發行階段之權利金收入。上訴論旨就此部分，除執
      前詞並主張：依財務會計準則公報第32號「收入認列之會
      計處理準則」第2段「本公報所稱之收入係指企業在一定
      期間內因銷售商品．．．而導致業主權益增加之經濟效益
      流入總額，業主投資雖亦能增加業主權益，但非屬收入。
      」之規定，系爭自留額度銷售之對象為上訴人本身，並未
      發生自外部取得而導致業主權益增加之經濟效益流入總額
      ，難謂有收入之增加；原判決認為自留額度應計入權利金
      收入課稅，係對於所得稅法第24條第1項所稱「收入」有
      所誤解，而有判決適用法規不當之違法云云，尚無可採。
（三）有關避險損失之部分：
（１）按「營利事業所得之計算，以其本年度收入總額減除各項
      成本費用、損失及稅捐後之純益額為所得額。」「自中華
      民國79年1月1日起，證券交易所得停止課徵所得稅，證券
      交易損失亦不得自所得額中減除。」分別為行為時所得稅
      法第24條第1項及第4條之1所明定。次按「有關認購（售
      ）權證及其標的股票交易之相關稅捐之核課，應依下列規
      定辦理。（1）本部86年5月23日86台財證（五）第03037
      號公告，已依證券交易法第6條規定，核定認購（售）權
      證為其他有價證券，則發行後買賣該認購（售）權證，應
      依證券交易稅條例第2條第2款規定，按買賣經政府核准之
      其他有價證券，依每次交易成交價格課徵千分之1證券交
      易稅，並依現行所得稅法第4條之1規定，停止課徵證券交
      易所得稅。（2）認購（售）權證持有人如於某一時間或
      特定到期日，按約定行使價格向發行人購入（售出）標的
      股票者，係屬發行人（持有人）出賣標的股票之行為，應
      就所出售之標的股票，依證券交易稅條例第2條規定，按
      履約價格課徵千分之3證券交易稅。（3）至認購（售）權
      證持有人如於某一時間或特定到期日，以現金方式結算者
      ，係屬認購（售）權證之標的股票之交易，應對認購（售
      ）權證之發行人（持有人）依標的股票之履約價格按千分
      之3稅率課徵證券交易稅，及對認購（售）權證持有人（
      發行人）依標的股票之市場價格按千分之3稅率課徵證券
      交易稅，並依前開所得稅法規定停止課徵所得稅。」復經
      財政部86年7月31日台財稅第861909311號函釋示在案。
（２）原判決業已敘明依財政部部86年12月11日台財稅第861922
      464號函釋，證券商發行權證收取之發行價款為權利金收
      入，屬「應稅所得」，應依所得稅法第24條規定課徵稅款
      ；至系爭認購權證業經財政部於86年5月23日以（86）台
      財證（五）第03037號公告，依證券交易法第6條規定，核
      定為其他有價證券，再依財政部86年7月31日台財稅第861
      909311號函釋意旨，發行後買賣該認購權證，依所得稅法
      第4條之1規定，停止課徵證券交易所得稅，則依損益配合
      原則，證券交易損失自亦不得從所得額中減除。且所得稅
      法第4條之1證券交易免稅所得並無排除收入成本配合原則
      之適用，業經司法院釋字第493號解釋在案，上開財政部
      部86年12月11日台財稅第861922464號函釋符合所得稅法
      第4條之1規定意旨，且未違反收入成本費用配合原則，自
      應予以適用。故被上訴人將系爭認購權證權利金收入與避
      險交易所生之證券交易所得，個別認定成本費用及其損益
      ，自屬於法有據。
（３）再者，證券商發行權證，依主管機關前財政部證券暨期貨
      管理委員會86年5月31日發布之「發行人申請發行認購（
      售）權證處理要點」第8點第11款規定與第11點規定（註
      ：89年11月3日證期會另發布「發行人申請發行認購（售
      ）權證處理準則」取代之，惟必須避險之基本精神一致）
      ，及88年8月6日「臺灣證券交易所股份有限公司認購（售
      ）權證上市審查準則」第6條第7款、第8條第11款規定（
      註：93年6月14日修正條文第8條第1項第5款、第10條第6
      款第8目規定同此精神），固強制證券商應進行避險交易
      ，且該避險交易之特性，在於股價上漲時買進標的股票以
      履行權證持有人履約要求、股價下跌時賣出標的股票以防
      權證持有人棄權時發生巨額跌價損失；惟依上開事實可知
      ，券商對標的股票漲即買、跌即賣之避險交易行為，為其
      履約之準備，而其避險交易可能產生損失，亦可能產生利
      益，難認為發行權證之成本或費用。況個別之收入有其對
      應之成本費用，所產生個別之損益，不能成為他項收入之
      成本費用，此觀所得稅法施行細則第31條規定自明，故所
      得稅法第4條之1之規定，係因證券交易之收入不課稅，所
      對應之成本費用亦不准自應稅項下認定，導致損失亦不得
      自所得額中減除。若採上訴人主張將避險證券交易損失認
      定為認購權證之成本減除，則侵蝕了應稅之認購權證所得
      ；再證券商於發行認購權證時，因前開法規規定證券商須
      強制為避險交易，而該避險交易復基於保護投資者及維持
      金融秩序，證券商須於股價上漲時買進標的股票、股價下
      跌時賣出標的股票，證券商可能因避險交易行為而造成損
      失，復為證券商於發行該認購權證所知悉，財政部86年12
      月11日台財稅第861922464號函釋亦已指明認購權證發行
      人於發行後，因投資人行使權利，而售出或購入標的股票
      產生之證券交易所得或損失，應依所得稅法第4條之1規定
      辦理。則證券商自得於發行時，自行斟酌其可能發生之損
      失成本費用，且依其從事證券業之專業知識，亦可知悉所
      得稅法第4條之1規定，其為避險之證券交易所得因免稅，
      其因避險之證券交易損失亦不得自所得額中減除，自應充
      分衡量其發行該認購權證之利潤後，再行決定該權利金之
      金額，以作為發行最符合其經濟效益之商品，尚不得僅因
      其依照於發行認購權證時約定應買進或賣出股票時之證券
      交易，即謂該種證券交易，係出於強制而與一般消費者為
      證券交易有所不同，因而於稅收上異其計算，否則有違反
      租稅法律主義及租稅公平原則。再者所得稅法第4條之1所
      稱之證券交易，倘符合證券交易之形式外觀即屬之，並不
      問買賣雙方對該證券交易其動機及內在主觀意思為何，否
      則有違證券交易之安定性及國家稅收之一致性，況上訴人
      所為之避險交易表面觀之似有虧損，惟迄履約期間屆至亦
      非必然為虧損，且為避險交易亦為防止發行該認購權證者
      之證券商之經營風險，非全然對證券商為不利。上訴人稱
      其發行認購權證避險需要而買賣標的股票，與一般投資者
      自行決定買賣股票之交易屬性，截然不同，故證券商因避
      險操作而買入或賣出標的股票之盈虧，與非出於避險操作
      所為之股票交易之損益自有區別，故發行認購權證避險需
      要而買賣標的股票，非屬所得稅法第4條之1所規範單純買
      賣有價證券之證券交易損益之範圍，為發行權證避險而買
      賣標的股票之損益及權證再買回損失，此為發行認購權證
      之成本，自應作為應稅收入之減項云云，尚不可採。
（４）又上訴人所為之避險措施既係因證券交易所致而依法無法
      認列為成本作為應稅收入之減項，此為所得稅法第4條之1
      所明定，上訴人稱如此作法即有違反會計權責發生制之認
      列規定，亦無可採。上訴人主張其權利金收入扣除避險措
      施所受之損失後，實際淨所得低於核課之所得稅，縱然屬
      實，亦屬所得稅法第4條之1於此種情形應否作例外規定或
      修法之問題，於有例外規定或修正前，仍應受其拘束。且
      各種收入可否扣除成本費用及何種支出始得作為成本費用
      自收入項下減除，於稅法上各有規定，縱系爭避險損失可
      認為本件權利金收入之成本，亦因所得稅法第4條之1規定
      而不得自所得額中減除，尚難以稅法承認於收入內扣除成
      本費用，即當然於本件可將上訴人避險措施所造成證券交
      易之損失作為成本費用予以扣除，此係依法律明文規定而
      為，並非割裂適用不同之法律，上訴人此部分之主張，亦
      難採憑。
（５）綜上，原判決認系爭認購權證既經主管機關公告認定為其
      他有價證券，在法令未修改之前，被上訴人認上訴人因避
      險措施之證券交易之損失，有所得稅法第4條之1之適用而
      不得於收入內認列為成本費用，於法自屬有據。
（四）有關證券暨期貨交易免稅所得分攤交際費部分：
（１）按營利事業之費用及損失，既為應稅收入及免稅收入所共
      同發生，且營利事業出售證券之交易所得已納入免稅範圍
      ，則其相關成本費用自亦不得歸由其他應稅之收入項下減
      除，業經司法院釋字第493號解釋在案。次按「業務上直
      接支付之交際應酬費用，其經取得確實單據者，得分別依
      下列之限度，列為費用或損失：一、以進貨為目的，於進
      貨時所直接支付之交際應酬費用：全年進貨貨價．．．為
      限．．．。二、以銷貨為目的，於銷貨時直接所支付之交
      際應酬費用：全年銷貨貨價．．．為限．．．。三、以運
      輸貨物為目的，於運輸時直接所支付之交際應酬費用：全
      年貨運運價．．．為限．．．。四、以供給勞務或信用為
      業者，以成立交易為目的，於成立交易時直接所支付之交
      際應酬費用：全年營業收益額．．．為限．．．。」為所
      得稅法第37條第1項所明定。復按財政部85年8月9日台財
      稅第851914404號函釋：「主旨：補充核釋『綜合證券商
      暨票券金融公司』於證券交易所得停止課徵所得稅期間從
      事有價證券買賣，其營業費用及利息支出之分攤原則。說
      明：．．．二、．．．以有價證券買賣為專業之營利事業
      ，其屬兼含經營證券交易法第15條規定3種證券業務之綜
      合證券商及依票券商管理辦法第7條所稱票券金融公司部
      分之分攤原則補充核釋如下：（1）綜合證券商：1.營業
      費用部分：其可明確歸屬者，得依個別歸屬認列；無法明
      確歸屬者，得依費用性質，分別選擇依部門薪資、員工人
      數或辦公室使用面積等作為合理歸屬之分攤基礎，計算有
      價證券出售部分應分攤之費用，不得在課稅所得項下減除
      。惟其分攤方式經選定後，前後期應一致，不得變更。2.
      利息支出部分：其可明確歸屬者，得依個別歸屬認列；無
      法明確歸屬者，如利息收入大於利息支出，則全部利息支
      出得在課稅所得項下減除；如利息收入小於利息支出，其
      利息收支差額應以購買有價證券平均動用資金，占全體可
      運用資金比例作為合理歸屬之分攤基礎，計算有價證券出
      售部分應分攤之利息，不得在課稅所得項下減除。所稱全
      體可運用資金，包括自有資金及借入資金；所稱自有資金
      ，係指淨值總額減除固定資產淨額及存出保證金後之餘額
      ；所稱比例計算，採月平均餘額計算之。．．．。」係中
      央財稅主管機關財政部基於職權，依上開規定之立法意旨
      所作成之解釋，因屬簡化採認程序，統一認列標準，避免
      浮濫列報及不當分攤，以維繫實質課稅及稅制公平所必要
      ，且未逾越法律規定之範圍之目的，亦未增加人民之負擔
      ，自應於所解釋法律生效之日起，適用於與此有關之未確
      定案件。
（２）依所得稅法第37條第1項，可知計算費用係以營利事業所
      經營之目的為計算基礎。則同一營利事業如經營兩項以上
      之業務時，各該部門因經營部門業務所發生之相關費用，
      自應個別歸屬於各該部門收支損益項下之營業費用認列。
      查上訴人係依證券交易法第44條規定，經財政部證券暨期
      貨管理委員會許可，經營同法第15第1款至第3款三種證券
      業務之綜合證券商，其經紀（經紀部門受委託買賣及辦理
      證券業務收取手續費收入）、承銷（承銷部門承銷證券取
      得承銷業務收入，如證券之報酬、代銷證券手續費收入，
      承銷作業處理費收入、承銷輔導費收入及其他收入）、自
      營（自營部門出售營業證券所獲得之利益）等各部門之組
      織架構及業務均甚明確，各該部門因經營部門業務所發生
      之相關費用，自應個別歸屬於各該部門收支損益項下之營
      業費用核實認列，僅管理部門（無營業收入）之損失費用
      因無明確歸屬，始可按其費用性質，分別依部門薪資、員
      工人數或辦公室使用面積等作為合理歸屬之分攤基礎。但
      所得稅法第37條規定之交際費係以與業務直接有關者為限
      ，綜合證券商之經紀、承銷、自營等各部門經營業務所支
      付之交際費，自應依交際對象或經紀、承銷、自營等各部
      門經營業務之營業收入歸屬於各業務部門項下之營業費用
      （屬可明確歸屬之費用，應個別歸屬認列），並分別依所
      得稅法第37條規定限額列報。如由管理部門列支，並依業
      務部門薪資、員工人數或辦公室使用面積等作為合理歸屬
      之分攤基礎，將造成自營部門免稅項目之相關成本費用歸
      屬由應稅項目吸收，亦造成自營部門免稅項目之交際費限
      額歸由經紀部門應稅項目交際費限額吸收，則綜合證券商
      將雙重獲益，不僅有失交際費列支之立法原意，將造成侵
      蝕稅源及課稅不公平與不合理之現象，是被上訴人為正確
      計算免稅所得，依所得稅法第37條及財政部85年8月9日台
      財稅第851914404號函釋意旨，分別核算上訴人非屬免稅
      業務部分交際費可列支之限額及出售有價證券免稅業務部
      分交際費可列支之限額，即以應稅及免稅業務部門分別核
      算交際費限額後，再將超過應稅業務部門可列支之交際費
      限額部分，移由免稅部門核認。此係採對業者最有利之計
      算方式，即將非屬出售有價證券應稅業務部分，讓業者享
      受全部之交際費限額，再將超過應稅業務可列支之交際費
      限額部分歸屬為出售有價證券免稅業務部分之費用，轉自
      有價證券出售收入項下認列，於法並無不合。上訴人仍執
      詞主張所得稅法第37條規定並無營利事業之交際費應依免
      稅或應稅業務分別比較再據以計算限額之規定，指摘原判
      決悖離租稅法律主義原則及司法院釋字第493號、第566號
      解釋意旨，且認定所得稅法第37條、查核準則第80條規定
      並非以事業整體為交際費之核算單位，破棄稅法適用之一
      般性與整體性，與平等原則有違云云，洵無足採。
（五）綜上所述，原判決並無上訴人所指有違背法令之情形，上
      訴意旨指摘原判決違背法令，求予廢棄，為無理由，應予
      駁回。
七、據上論結，本件上訴為無理由。依行政訴訟法第255條第1項
    、第98條第1項前段，判決如主文。
中　　華　　民　　國　　100　 年　　6　　 月　　16　　日
                    最高行政法院第七庭
                        審判長法官　蔡　進　田
                              法官　鄭  忠  仁
                              法官　劉  介  中
                              法官　帥  嘉  寶
                              法官　江　幸　垠

以  上  正  本  證  明  與  原  本  無  異
中　　華　　民　　國　　100　 年　　6　　 月　　17　　日
　　　　　　　　　　　　　　　書記官　邱　彰　德